臺灣雲林地方法院民事判決
110年度訴字第301號
原      告  洪美華  
訴訟代理人  葉文隆  
被      告  第一商業銀行股份有限公司

法定代理人  鄭美玲  
訴訟代理人  張修齊  
            林雅婷  
被      告  彰化商業銀行股份有限公司

法定代理人  凌忠嫄  
訴訟代理人  陳政禮  
            許育銓  
被      告  陳信宏  

上列當事人間請求分配表異議之訴事件，本院於民國110年10月1
4日言詞辯論終結，判決如下：
    主      文
原告之訴駁回。
訴訟費用由原告負擔。
    事 實 及 理 由
壹、程序部分：
一、按債權人或債務人對於分配表所載各債權人之債權或分配金
    額有不同意者，應於分配期日1日前，向執行法院提出書狀
    ，聲明異議。異議未終結者，為異議之債權人或債務人，得
    向執行法院對為反對陳述之債權人或債務人提起分配表異議
    之訴。聲明異議人未於分配期日起10日內向執行法院為前2
    項起訴之證明者，視為撤回其異議之聲明，強制執行法第39
    條第1項、第41條第1項前段、第3項分別定有明文。查本院1
    10年度司執字第2812號清償債務強制執行事件（下稱系爭執
    行事件），本院民事執行處於民國110年5月17日作成分配表
    （下稱系爭分配表），有系爭分配表在卷可參（見本院卷第
    23至31頁），並定於110年6月16日實行分配，原告於分配期
    日前之110年5月24日具狀聲明異議，有聲明異議狀在卷可稽
    ，本院執行處於110年5月26日通知原告就異議事項於分配期
    日起10日內提出起訴之證明，原告收受通知後於110年6月17
    日向執行法院提出起訴之證明，業已於110年6月17日向本院
    提起分配表異議之訴等情，此經本院依職權調取本院系爭執
    行事件卷宗查明屬實，是原告提起本件分配表異議之訴，程
    序上並無不合。
二、被告陳信宏經合法通知，未於言詞辯論期日到場，核無民事
    訴訟法第386 條所列各款情形，爰依原告聲請，由其一造辯
    論而為判決。
貳、實體部分：
一、原告主張：
㈠、原告為被告陳信宏之債權人，原告執有以被告陳信宏為債務
    人之鈞院106年司執字第30601號債權憑證（下稱「本件債權
    憑證」），依該債權憑證之「執行名義内容」欄載明原告對
    被告陳信宏有①新臺幣100萬元及②15萬元兩筆債權，再參考
    「執行受償情形」欄載明②15萬元之利息、本金已全部受償
    完畢，換言之，該債權憑證僅剩①100萬元未受償。
㈡、鈞院民事執行處於109年3月17日系爭執行事件進行中發函予
    原告陳報債權，原告收到該通知後，即於109年4月6日提出
    陳報狀，並檢附債權憑證、繼續執行記錄表、債務人陳信宏
    戶籍謄本及原告身分證影本到院參加分配。因為原告知道其
    中②15萬元之抵押債權已受償完畢，所以，原告沒有檢附原
    抵押設定契約書、他項權利證明書到院，原告本意就是以「
    本件債權憑證」之100萬元普通債權參加分配。
㈢、又原告在109年4月6日提出之民事陳報狀（按本院收文日期為
    109年4月8日，下稱系爭民事陳報狀），與原告在110年1月2
    0日提出之民事陳報狀，二者内容幾乎相同，為何鈞院民事
    執行處認為是「拍定後始聲明併案執行」，而不是「拍定前
    的參加分配」呢？況原告係有執行名義之債權人，僅係未提
    出執行名義正本，而鈞院民事執行處未通知原告限期補正債
    權憑證正本，且原告在第一次分配表作成前就呈報執行名義
    正本給鈞院民事執行處，應認自始合法，而准與分配。
㈣、鈞院民事執行處110年3月3日製作之分配表，將原告列為「普
    通債權」，受分配額為1,069,094元，詎知，於110年5月17
    日又製作系爭分配表，以原告應為「次普通債權」為由，將
    原告之分配額瞬間從「1,069,094元」變為「0元」，顯有誤
    解，爰提起本件分配表異議之訴，請求將系爭分配表關於原
    告之債權以普通債權與被告第一商業銀行股份有限公司（下
    稱第一商銀）、彰化商業銀行股份有限公司（下稱彰化銀行
    ）之債權按比例受分配等語。
㈤、並聲明：系爭分配表應將原告從次普通債權人改列普通債權
    人，即其中：被告第一商銀所分配之金額495,974元應減為3
    30,088元，並將其減少之金額165,886元改分配予原告；被
    告第一商銀所分配之金額1,908,269元應減為1,270,553元，
    並將其減少之金額637,716元改分配予原告；被告彰化銀行
    所分配之金額793,784元應減為528,292元，並將其減少之金
    額265,492元改分配於原告。
二、被告方面：
㈠、被告彰化銀行則以：原告提出之系爭陳報狀時，僅提出債權
    憑證影本及原告洪美華與被告陳信宏之戶籍謄本，並未聲明
    參與分配或併案執行，亦未提出應執行之標的，依強制執行
    法第32條第1項規定，原告並不因陳報債權憑證之影本及戶
    籍謄本就發生參與分配或併案執行之效果。又原告遲至系爭
    執行事件之執行標得拍定後始聲明併案執行，依強制執行法
    第32條第2項前段規定，原告僅得就前項債權人受償後之餘
    款分配，原告本件之請求無理由等語置辯，並聲明：原告之
    訴駁回。
㈡、被告第一商銀則以：原告提出之系爭陳報狀，僅能推知伊與
    債務人即被告陳信宏間有債權債務關係，至於其債權究為優
    先債權或普通債權，書狀中則無任何說明，所載文字亦未見
    任何參與分配之意旨，故該書狀並無聲明參與分配之意思。
    又依原告提出之系爭陳報狀與110年1月20日提出之民事陳報
    狀中，均無載明聲明參與分配或聲請強制執行之意旨，其普
    通債權於系爭執行事件本無任何分配權利可言。然而鈞院民
    事執行處應是斟酌原告於110年1月20日提出之「本件債權憑
    證」正本之舉動，間接推測原告可能有聲請強制執行之意圖
    ，基於程序上之便宜，乃逕以110年1月20日作為原告聲請強
    制執行之時點，予以分案110年度司執字第2812號受理，並
    將其受償順序依法列為次普通。而實際上原告於拍定日一日
    前均未曾聲明參與分配或聲請強制執行，已如前述，原告仍
    起訴請求將其債權由次普通改列為普通債權，自於法無據。
    退萬步言，即使原告先後二份民事陳報狀均視為其參與分配
    之聲明，但原告遲至拍定後始提出其執行名義正本，參照司
    法院)廳民二字第518號研究意見，應認原告係有執行名義
    之債權人於標的物拍賣終結後參與分配，僅得就其他債權人
    受償之餘額而受清償。從而原告提起本件分配表異議之訴並
    無理由等語，資為抗辯，並聲明：原告之訴駁回。
㈢、被告陳信宏未於言詞辯論期日到場，亦未提出書狀作何聲明
    或陳述。
三、經查，本件被告第一商業對其債務人即被告陳信宏聲請強制
    執行，請求拍賣被告陳信宏所有坐落虎尾鎮立仁段68、69、
    70地號土地（下合稱立仁段3筆土地）及坐落虎尾鎮工專段8
    89地號土地（下稱889號土地），由本院執行處以系爭執行
    事件受理。原告洪美華就上開889號土地有設定抵押權15萬
    元，故本院民事執行處於109年3月17日發函詢問原告之實際
    債權金額為何，原告於109年4月8日提出民事陳報狀（一般
    ）（即系爭陳報狀）陳報債權，並提出「本件債權憑證」暨
    繼續執行紀錄表影本。嗣後經本院委託第三人台灣金融資產
    服務股份有限公司中部分公司（下稱台灣金融資產公司）進
    行系爭執行事件之不動產拍賣程序，上開889號土地、立仁
    段3筆土地分別於109年9月29日、109年11月24日拍定後，經
    台灣金融資產公司於109年12月17日函請債權人、抵押權人
    （按原告為抵押權人）提出債權計算書及清償明細，原告於
    110年1月20日提出民事陳報狀（一般），並檢附債權憑證暨
    繼續執行紀錄表正本，且於110年1月21日提出民事陳報狀（
    債權計算書），並檢附債權計算書，本院執行處將該二份民
    事陳報狀送分案（即本院110年度司執字第2812號強制執行
    事件），本院民事執行處於110年1月25日函詢原告欲執行之
    標的為何？經原告於110年2月3日具狀陳報，執行標的為立
    仁段3筆土地及889號土地。本院民事執行處於110年2月5日
    將110年度司執字第2812號強制執行事件併入系爭執行事件
    執行。本院民事執行處即以此為由重新製作系爭分配表，並
    訂於110年6月16日分配，而原告於110年6月17日具狀提起本
    件分配表異議之訴乙節，並經本院職權調閱系爭執行事件之
    全部卷宗核閱無誤，且為兩造所不爭執，堪信為真實。
四、本件兩造之爭執在於：原告提出系爭陳報狀及相關證物，有
    無聲明參與分配之意思？茲論述如下：
㈠、按所謂參與分配者，係於有執行債權人依據金錢債權之執行
    名義，聲請就債務人之財產強制執行後，他債權人向執行法
    院請求就執行所得之金額，同受清償之意思表示之意。因債
    務人之總財產，係一切債權之總擔保，因此債權人聲請強制
    執行後，他債權人自得參加執行程序，就執行所得金額而受
    清償。他債權人參與分配，除須具備有多數債權人、債權為
    已屆清償期之金錢債權、執行程序為終局執行、債務人同一
    等要件外，他債權人須：以書狀聲明參與分配；除有對於執
    行標的物有擔保物權或優先受償權者外，於聲明參與分配時
    ，並須提出執行名義正本；繳納參加分配之執行費，此為必
    備程式，且必須於執行程序開始後，執行程序終結前為之，
    若執行標的經拍賣或變賣者，並須於拍賣或變賣終結之日一
    日前為之，若在上開法定期日後參與分配，僅能就他合法參
    與分配之債權人受償後之餘額受清償。此觀強制執行法第32
    條、第33條、第34條、第28條之2第2項之規定自明。
㈡、經查，原告雖主張其於109年4月6日（按本院收文日期為109
    年4月8日）提出系爭陳報狀時，已就系爭執行事件聲明參與
    分配云云，惟觀諸系爭陳報狀上陳報事項記載為「⒈陳報債
    權人洪美華與債務人陳信宏間之實際債權金額，提出債權憑
    證影本及繼續執行紀錄表影本各乙份。⒉提出債務人陳信宏
    最近之戶籍謄本正本乙份。」等語，可見原告於109年4月8
    日提出系爭陳報狀，僅係就本院民事執行處於109年3月17日
    發函詢問原告之實際債權金額為何所為之陳報債權，並非聲
    明參與分配，此觀系爭陳報狀上抬頭記載為「民事陳報狀（
    一般）」，即可明白。況於本院110年10月14日言詞辯論當
    庭「（法官問：為何原告未提出債權憑證正本？）原告訴訟
    代理人答稱：當初遞狀的時候忘記附上，我們認為我們已經
    附上，後來翻卷宗才看到正本，後來才附上，這中間也沒有
    通知我們補正，我們自己發現才在110年1月20日左右補正。
    」（見本院卷第133頁），顯見原告知悉參與分配需提出「
    本件債權憑證」正本，且觀諸系爭陳報狀與原告於110年1月
    20日提出之民事陳報狀（一般），原告就陳報事項分別明白
    記載「⒈…提出債權憑證影本及繼續執行紀錄表影本各乙份。
    」、「提出債權憑證正本乙份」，應無原告所稱在提出系爭
    陳報狀時忘記提出「本件債權憑證」正本之情事，此顯係原
    告臨訟杜撰，無從採信。則原告提出系爭陳報狀純係為陳報
    債權，並非聲明參與分配，至為灼然。
㈢、再者，原告於110年1月20日提出民事陳報狀（一般）時並提
    出「本件債權憑證」正本，其上案號雖記載「109年度司執
    字第8335號」，然原告並未載明係欲對系爭執行事件聲明參
    與分配或聲請併案執行及欲執行之標的，經本院民事執行處
    另以110年度司執字第2812號強制執行事件受理後，並於110
    年1月25日函詢原告欲執行之標的為何？原告乃於110年2月3
    日具狀陳報，執行標的為立仁段3筆土地及889號土地，本院
    民事執行處即於110年2月5日將該110年度司執字第2812號強
    制執行事件併入系爭執行事件中等情，業經本院調取系爭執
    行事件全部卷宗核閱無訛，依強制執行法第33條規定，原告
    關於上開第2812號執行事件強制執行之聲請，自應依參與分
    配之規定辦理。又系爭執行事件之不動產係分別於109年9月
    29日、109年11月24日拍定，經本院院調卷查明無訛，並為
    兩造所不爭執，而因原告之債權僅有一般優先受償權且其未
    於標的物拍賣終結之日1日前聲明參與分配，自僅得就被告
    第一商銀、彰化銀行等債權人受償餘額而受清償，則系爭分
    配表將原告之債權列為「次普通債權」，於法並無不合。原
    告主張應將系爭分配表中其債權次序由「次普通」更正為「
    普通」，並據為請求如聲明所示等語，尚乏所據，應予駁回
    。
五、綜上所述，本件原告提起分配表異議之訴，請求更正系爭分
    配表如其聲明所示為無理由，應予駁回。
六、本件事證已臻明確，兩造其餘攻擊防禦方法及證據，核與判
    決之結果不生影響，爰不一一論列，併此敘明。
七、訴訟費用負擔之依據：民事訴訟法第78條。
中　　華　　民　　國　 110　　年　　10　　月　　28　　日
                  民事第一庭  法  官  吳福森

以上正本係照原本作成。
如對本判決上訴，須於判決送達後20日內向本院提出上訴狀。如
委任律師提起上訴者，應一併繳納上訴審裁判費。
中　　華　　民　　國　 110　　年　　10　　月　　28　　日
                              書記官　程尹鈴